臺灣桃園地方法院民事裁定
111年度抗字第139號
抗  告  人  邱奕誠（即邱顯銘之繼承人）

法定代理人  黃淑華  
相  對  人  黃健隆  



上列當事人間聲請拍賣抵押物等事件，抗告人對於民國111年7月
18日本院司法事務官所為111年度司拍字第53號裁定提起抗告，
本院裁定如下：
    主  文
抗告駁回。
抗告程序費用新臺幣壹仟元由抗告人負擔。
    理  由
一、按抵押權人，於債權已屆清償期，而未受清償者，得聲請法
    院拍賣抵押物，就其賣得價金而受清償，民法第873條定有
    明文。上開規定於最高限額抵押權準用之，同法第881條之1
    7亦定有明文。又聲請拍賣抵押物係屬非訟事件，於最高限
    額抵押，法院祇須就抵押權人提出之文件為形式上審查，如
    認其有抵押權登記擔保範圍之債權存在，且債權已屆清償期
    而未受清償，即應為准許拍賣抵押物之裁定，債務人或抵押
    人對抵押債權之存否如有爭執，應另循訴訟途徑以謀解決，
    最高法院94年度台抗字第631號裁定、94年度台抗字第270號
    裁定意旨參照。
二、本件抗告意旨略以：被繼承人邱顯銘於民國108年7月23日以
    原裁定附表所示不動產（下稱系爭不動產）設定最高限額抵
    押權新臺幣（下同）300萬元，用以擔保其對相對人所負之
    債務，然被繼承人邱顯銘於業111年1月9日死亡，抗告人為
    被繼承人邱顯銘之繼承人，已向法院辦理限定繼承，相對人
    主張被繼承人邱顯銘對其尚負有債務270萬元，該數額容有
    錯誤，且非系爭不動產最高限額抵押權所擔保之債權，原裁
    定漏未審酌即逕予准予拍賣抵押物，與法不合等語，並聲明
    ：原裁定廢棄。
三、經查，本件相對人於原審主張被繼承人邱顯銘向相對人借款
    270萬元，並以系爭不動產作為向相對人借款之擔保，設定
    最高限額300萬元之抵押權，已依法登記在案，茲因被繼承
    人邱顯銘對相對人所負債務270萬元，已屆清償期而未為清
    償，爰聲請准予拍賣抵押物等語，業據提出他項權利證明書
    、抵押權設定契約書、土地及建物登記第一類謄本及本票等
    影本為證（見原審卷第6-10頁）。又原審依非訟事件法第74
    條之規定，於111年5月17日以桃院增非珍111年度司拍字第5
    3號通知書，通知抗告人就相對人主張之債權額270萬元陳述
    意見（見原審卷第20頁），抗告人於111年6月24日具狀陳述
    意見時，否認相對人對被繼承人邱顯銘之270萬元債權數額
    ，有已屆清償期未為清償之情事等語（見原審卷第36頁至第
    39頁），惟抗告人上開抗辯即令屬實，此乃屬實體上法律關
    係之爭執，衡諸拍賣抵押物之裁定係採形式審查之非訟事件
    法理及依前揭說明，相對人僅須其抵押權已依法登記，且依
    登記之清償期業已屆滿而未獲清償時，法院即應為許可拍賣
    之裁定。抗告人就實體上法律關係之爭執，應另行起訴依民
    事訴訟程序解決，尚非本件非訟程序所得加以審究，則相對
    人於原審提出本票影本作為抵押債權存在之證明，尚無不可
    ，原審就相對人所提上開證物為形式上審查，據以准許相對
    人拍賣抵押物，於法並無不合。抗告人以上開理由提起本件
    抗告，為無理由，應予駁回。
四、依非訟事件法第46條、第21條第2項、第24條第1項，民事訴
    訟法第495條之1第1項、第449條第1項、第95條、第78條，
    裁定如主文。
中　　華　　民　　國　　111 　年　　9 　　月　　19　　日
                  民事第二庭    法　官　陳俐文
正本係照原本作成。
本裁定除以適用法規顯有錯誤為理由，不得再抗告；如提再抗告
，應於收受送達後10日內，委任律師為代理人向本院提出再抗告
狀，並繳納再抗告費新台幣1000元。
中　　華　　民　　國　　111 　年　　9 　　月　　20　　日
                                書記官  藍予伶